【裁判字號】    98,交上易,113
【裁判日期】    990205
【裁判案由】    過失傷害
【裁判全文】
臺灣高等法院高雄分院刑事判決       98年度交上易字第113號
上  訴  人
即  被  告  甲○○
上列上訴人因過失傷害案件，不服臺灣高雄地方法院98年度審交
易字第427 號中華民國98年10月27日第一審判決（起訴案號：臺
灣高雄地方法院檢察署98年度偵字第9013號），提起上訴，本院
判決如下：
     主  文
上訴駁回。
     事  實
一、甲○○於民國97年2 月5 日上午11時10分許，駕駛車牌號碼
    ZP-2205 號自用小客車，沿國道1 號由南往北行駛，行經國
    道北上362.6 公里處，本應注意車輛在同一車道行駛時，後
    車與前車之間應保持隨時可以煞停之距離，及應注意車前狀
    況，並隨時採取必要之安全措施，而依當時天氣晴，日間自
    然光線，柏油路面乾燥無缺陷，復無障礙物，並無不能注意
    之情事，竟疏未注意及此，自後撞及當時由周嘉華所駕駛搭
    載丙○○、周漢英及周嘉琳之車牌號碼9172-K8 號自用小客
    車，致周漢英受有頸部扭傷、頂葉硬腦膜下出血及丙○○受
    有頸部扭傷之傷害（周漢英於97年3 月24日另因肺癌死亡）
    。甲○○於肇事後留在現場，主動向據報前來處理之員警供
    承肇事，自首而接受裁判。
二、案經丙○○及丙○○、周漢英之女乙○○訴請臺灣高雄地方
    法院檢察署檢察官偵查起訴。
    理  由
一、證據能力部分：
  (一)診斷證明書部分：
  1.被告雖以97年2 月5 日所開立之診斷證明書，其上未蓋用醫
    院之大印，因而爭執其證據能力云云。惟查上開診斷證明書
    ，確係被害人周漢英、丙○○於是日至醫院看診後，由專職
    之醫師所開立，僅被害人未持至掛號處加蓋醫院大印之手續
    欠完備而已，有行政院國軍退除役官兵輔導委員會高雄榮民
    總醫院病歷資料函覆表在卷可稽，是上開診斷證明書之真正
    應無疑義。
  2.按「被告以外之人於審判外之言詞或書面陳述，除法律有規
    定者外，不得作為證據」；再「按下列文書，亦得為證據：
    一除顯有不可信之情況外，公務員職務上製作之紀錄文書、
    證明文書。二除顯有不可信之情況外，從事業務之人於業務
    上或通常業務過程所須製作之紀錄文書、證明文書。三除前
    二款之情形外，其他於可信之特別情況下所製作之文書，亦
    得為證據」，刑事訴訟法第159 條第1 項、第159 條之4 分
    別定有明文。經查：卷附上開醫院所出具之被害人周漢英、
    丙○○之診斷證明書2 紙，乃被告以外之人，即從事診斷之
    上開醫院醫師於審判外所為之書面陳述，屬於傳聞證據。又
    該診斷證明書，為公立醫院之醫師針對個案而製作之診斷書
    ，與刑事訴訟法第159 條之4 第1 款所示之公務員職務上製
    作之紀錄文書或證明文書之要件相符，雖與刑事訴訟法第15
    9 條之4 第2 款所示之於通常業務過程不間斷、有規律而準
    確記載，大部分紀錄完成於業務終了前後，並未預見日後可
    能提供作為證據之紀錄文書或證明文書有間（該款之立法理
    由參照），然查醫師依醫師法第17條之規定，如無法令規定
    之理由，不得拒絕診斷書之交付，且若出具與事實不符之診
    斷書，依醫師法第28條之4 第5 款之規定，可處新臺幣10萬
    元以上50萬元以下罰鍰，並得併處限制執業範圍、停業處分
    1 個月以上1 年以下或廢止其執業執照；情節重大者，並得
    廢止其醫師證書，可知醫師出具之診斷書若有錯誤、虛偽，
    醫師之執業執照、醫師證書均可能因而廢止，是其正確性甚
    高，且司法機關隨時可以調取醫師依醫師法第12條規定而製
    作，並由醫師執業之醫療機構依醫療法第48條規定保存之病
    歷與之相互核對，設有錯誤，甚易發現並糾正，是以，診斷
    證明書應與公務員職務上製作之文書具有同等程度之可信性
    ，屬於刑事訴訟法第159 條之4 第3 款所稱之其他於可信之
    特別情況下所製作之文書。準此，上開醫院所出具之之診斷
    證明書2 紙，既係刑事訴訟法第159 條之4 第1 款所示之公
    務員職務上製作之紀錄文書或證明文書，亦係醫師依醫師法
    第17條之規定出具之診斷書，而屬刑事訴訟法第159 條之4
    第3 款所稱之其他於可信之特別情況下所製作之文書，自應
    認得為證據，而有證據能力，被告爭執上開診斷證明書之證
    據能力，並不可採。
  (二)
  1.按被告以外之人（包括證人、鑑定人、告訴人、被害人及共
    同被告等）於審判外之陳述雖不符刑事訴訟法第159 條之1
    至之4 等四條之規定，而經當事人於審判程序同意作為證據
    ，法院審酌該言詞陳述或書面陳述作成時之情況，認為適當
    者，亦得為證據；當事人、代理人或辯護人於法院調查證據
    時，知有刑事訴訟法第159 條第1 項不得為證據之情形，而
    未於言詞辯論終結前聲明異議者，視為有前項之同意，同法
    第159 條之5 定有明文。立法意旨在於傳聞證據未經當事人
    之反對詰問予以核實，原則上先予排除。惟若當事人已放棄
    反對詰問權，於審判程序中表明同意該等傳聞證據可作為證
    據；或於言詞辯論終結前未聲明異議，基於尊重當事人對傳
    聞證據之處分權，及證據資料愈豐富，愈有助於真實發見之
    理念，且強化言詞辯論主義，使訴訟程序得以順暢進行，上
    開傳聞證據亦均具有證據能力。
  2.本件所引用之其他傳聞證據，被告及檢察官均知並無證據能
    力，惟於本院準備程序時均為同意之表示，本院認以之作為
    證據亦屬適當，依上開說明，均有證據能力。
二、訊據上訴人即被告甲○○矢口否認有何過失致人受傷害等情
    ，辯稱：車禍當時，伊有與告訴人及周漢英對話，當時2 人
    均無異狀，警方筆錄也記載無人傷亡，丙○○於調解時亦未
    稱她有頸部扭傷各情，又97年2 月21日告訴人丙○○親口告
    訴伊，周漢英係早上在家吃早餐昏倒而受傷，其腦部之傷勢
    應非車禍所造成云云。惟查：
  (一)被告駕駛自用小客車於前揭時地，因疏未注意與前車保持安
    全距離及未注意車前狀況，因過失自後追撞當時由周嘉華所
    駕駛、其上搭載丙○○、周漢英及周嘉琳之車牌號碼9172-K
    8 號自用小客車乙節，為被告所不爭執，復有道路交通事故
    現場圖暨調查報告表(一)(二)、車損照片及高雄市政府交通局車
    輛行車事故鑑定委員會鑑定意見書等證在卷可稽。
  (二)被告確因上開過失行為，造成被害人周漢英受有頸部扭傷、
    頂葉硬腦膜下出血；丙○○受有頸部扭傷等傷害，業據被告
    於原審審理時自白不諱，核與證人即告訴人丙○○於原審及
    本院審理時、證人即診治之醫師施景森、賴瑞生於原審審理
    時結證之情節相符，並有高雄榮民總醫院診斷證明書2 份在
    卷足憑。
  (三)被告嗣雖否認犯行，並以前揭情詞置辯，惟查：
  1.本件車禍確造成被害人周漢英受有前揭傷害乙節，業據證人
    即當天駕駛而搭載被害人等之周嘉華於偵查中證稱：被告的
    車來不及煞車就從後面撞到我們，有馬上報警處理，但因為
    周漢英要複診，所以他就和丙○○先坐計程車離開，他們都
    有受傷，如診斷證明所載等語；證人即告訴人丙○○於偵查
    中證稱：被告當時還對我先生說，你身體那裡不舒服，我先
    生說頭和脖子都在痛；我有跟他講我頭、脖子不舒服等語，
    於本院審理時結證稱：當天我和我先生都坐在後座，車禍撞
    擊力道很大，我們二人頭部都有向前彎，然後接著又往後仰
    ，撞到車子後椅背，當時我們覺得頸部和頭部很痛；（當天
    ）先看胸腔科，因為我和我先生頸部、頭部很痛，所以我們
    二人當天就有針對頭、頸部照X 光等語，所證核與證人即診
    治之醫師施景森、賴瑞生於原審審理時結證稱：（97年2 月
    5 日車禍）當天他是到胸腔內科複診，有講說是他在高速公
    路被人撞到，我為求慎重，將他轉到急診，有幫他照肺部及
    頸椎的X 光，他在同年月15日確認被診斷出有頂葉硬腦膜下
    出血，研判是外力造成的機率很高等語相符。而細繹被害人
    2 人所受之上開傷勢，均係內傷，而非自外部明顯可見之外
    傷，有診斷證明書在卷可稽，客觀上自外部自難窺見。被告
    辯稱：車禍當時被害人等均無受傷，道路交通現場圖亦載明
    「無人傷亡」等情，應係指當時並無人受有「外傷」而言，
    尚難以此否定被害人等受有上開傷害。
  2.次查被害人周漢英係發生車禍後，於同年2 月8 日吃早點時
    即告知丙○○其手腳無力，然後扒在桌上，因為是過年期間
    ，故遲至同年月12日才去看診，又原本認為僅係小傷，貼貼
    膏藥即可，所以未即時提告等情，業據證人丙○○於本院審
    理時結證屬實。被告另辯稱：證人丙○○事後曾向其表示周
    漢英在家用餐時突然跌倒送醫，進而推論周漢英頂葉硬腦膜
    正出血，並非本件車禍所致云云，尚難採信。
  (四)按汽車行駛高速公路，前後兩車間除依規定保持行車安全距
    離外，並應保持隨時可以煞停之距離，高速公路及快速公路
    交通管制規則第6 條第2 項定有明文。次按駕駛人於車輛行
    駛中，應與同一車道行駛之前車保持隨時可以煞停之距離，
    且駕駛人應注意車前狀況，道路交通安全規則第94條第1 項
    、第3 項亦規定甚明。本件被告於駕駛汽車，本應遵守前開
    交通安全規則，以避免危險之發生，且依卷附道路交通事故
    調查報告表(一)所載，本件車禍事故發生當時天氣晴，日間自
    然光線，柏油路面乾燥無缺陷，復無障礙物，亦無不能注意
    之情事，詎被告竟疏未注意及此，致所駕駛之汽車自後追撞
    被害人所搭載之汽車，致被害人等因而受傷，而被害人周漢
    英、丙○○之前揭傷勢，確係因被告之過失車禍行為所致，
    均如前述，其間自具有相當因果關係，被告自應負過失致人
    受傷之罪責。
  (五)綜上所述，被告之辯解尚難採信，事證明確，其確有因過失
    致人受傷害之犯行，堪予認定。
三、核被告所為，係犯刑法第284條第1項前段之過失傷害罪。被
    告以一過失行為，致周漢英、丙○○2 人受傷，係一行為觸
    犯2 罪名，為同種想像競合犯，應從受傷情節較重之過失致
    周漢英傷害之一罪處斷。被告於肇事後留在現場，在有偵查
    犯罪權限之員警知悉前，主動供承肇事並接受裁判，有國道
    公路警察局道路交通事故談話紀錄表1 份在卷可憑（偵卷第
    27頁），檢察官對此亦不爭執，被告所為符合自首之規定，
    依其情節非無接受裁判之意，爰依刑法第62條前段自首之規
    定，減輕其刑。
四、原審認被告罪證明確，因而適用刑法第284 條第1 項前段、
    第55條、第62條前段、第41條第1 項前段，刑法施行法第1
    條之1 之規定，並審酌被告前有過失傷害之刑事紀錄，有台
    灣高等法院被告前案紀錄表在卷可按，其復因駕駛過失，釀
    成本案交通事故，並使被害人周漢英受有頸部扭傷、頂葉硬
    腦膜下出血及丙○○受有頸部扭傷之傷害，誠屬不該，惟本
    件被告非無賠償之意，係因雙方金額差距致無法和解等其他
    一切情狀，量處拘役50日，並諭知如易科罰金以新台幣1000
    元折算1 日之折算標準。其認事用法，核無不合，量刑亦屬
    允當。被告上訴意旨否認犯罪，指摘原判決不當，並無理由
    ，應予駁回。
五、至被害人周漢英嗣於本次車禍後之同年3 月24日因肺癌死亡
    ，有診斷證明書在卷可考，尚無證據證明與本件車禍有直接
    因果關係，檢察官對此亦不爭執，自難對被告以過失致死罪
    相繩，附此敘明。
六、據上論斷，應依刑事訴訟法第368 條，判決如主文。
本案經檢察官劉玲興到庭執行職務。
中    華    民    國    99    年    2     月    5     日
                  刑事第七庭    審判長法  官  莊飛宗
                                      法  官  黃憲文
                                      法  官  陳明富
以上正本證明與原本無異。
本件判決不得上訴。
中    華    民    國    99    年    2     月    5     日
                                      書記官  劉鴻瑛
附錄本判決論罪科刑法條：
刑法第284 條第1 項：
因過失傷害人者，處6 月以下有期徒刑、拘役或500 元以下罰金
，致重傷者，處1 年以下有期徒刑、拘役或500 元以下罰金。

司法院資訊處製作；財團法人民間司法改革基金會備份。
